臺灣彰化地方法院刑事判決　　　　　　　　　　　　九十三年度訴字第一五四五號
　　公　訴　人　臺灣彰化地方法院檢察署檢察官
　　被　　　告　丁○○
　　指定辯護人　本院公設辯護人　丙○○
右列被告因違反槍砲彈藥刀械管制條例案件，經檢察官提起公訴（九十三年度偵字第
一一三六號），本院判決如左：
        主  文
丁○○無罪。
        理  由
一、公訴意旨略以：被告丁○○係址設彰化縣溪湖鎮○○路○段四九九號「元發軌道
    模型玩具店」之負責人，明知可發射金屬、具有殺傷力之槍枝，係屬槍砲彈藥刀
    械管制條例所管制之槍砲，未經許可不得販賣。竟基於販賣具有殺傷力之可發射
    金屬之槍枝之犯意，於民國八十九年五月間，在上開模型玩具店內，以新臺幣（
    下同）七千五百元之代價，將具殺傷力之瓦斯長槍一枝（槍枝管制編號0000
    000000號，附瓦斯鋼瓶一支，瓦斯鋼瓶已損壞而丟棄）及可供該改造空氣
    長槍發射用之鐵珠一包，販賣與乙○○（所為未經許可，持有改造槍枝犯行，業
    經本院於九十三年九月二十四日以九十三年度訴字第八八二號案件判處罪刑在案
    ）。乙○○購得後，即未經許可無故持有上開改造瓦斯長槍。嗣為警據報於九十
    三年一月三十一日中午十二時四十分許，持搜索票在乙○○位在彰化縣彰化市○
    ○里○○○路二五０巷二十二弄四號之居所內查獲，並扣得上開改造瓦斯長槍一
    枝及鋼珠一罐等物，始知上情，因認被告涉有修正前槍砲彈藥刀械管制條例第十
    一條第一項之未經許可，販賣改造槍枝罪嫌。
二、按犯罪事實應依證據認定之，無證據不得認定犯罪事實，刑事訴訟法第一百五十
    四條第二項定有明文。復按所謂認定犯罪事實之證據，係指足以認定被告確有犯
    罪行為之積極證據而言，該項證據自須適合於被告犯罪事實之認定，始得採為斷
    罪資料；又事實之認定，應憑證據，如未能發現相當證據，或證據不足以證明，
    自不能以推測或擬制之方法，以為裁判基礎，最高法院二十九年上字第三一０五
    號、四十年臺上字第八六號判例著有明文。又按認定犯罪事實所憑之證據，無論
    係直接證據或間接證據，其為訴訟上之證明，須於通常一般之人均不致有所懷疑
    ，而得確信其為真實之程度者，始得據為有罪之認定，倘其證明尚未達到此一程
    度，而有合理性之懷疑存在時，法院復已就其心證上之理由予以闡述，敘明其如
    何無從為有罪之確信，因而為無罪之判決者，不得遽指為違法，最高法院七十六
    年臺上字第四九八六號著有判例。
三、公訴人認被告涉有上開罪嫌，無非係以卷附證人乙○○於警詢（指其中具有證據
    能力之部分，詳如後述）及偵查中之證述、內政部警政署刑事警察局九十三年四
    月二十一日刑鑑字第○九三○○八三一九八號函一紙及有改造空氣長槍一枝（槍
    枝管制編號0000000000號）扣案為其論據。惟訊據被告丁○○堅決否
    認涉有何右揭犯行，辯稱：伊並未販售具有殺傷力之槍枝，前開扣案具殺傷力之
    長槍一枝（槍枝管制編號0000000000號）並非伊販賣與乙○○等語。
四、經查：
（一）有關證據能力方面：
  １、被告之指定辯護人即本院公設辯護人於本院準備程序及審理時，就公訴人提出
      、引用之證人乙○○於警詢之證述，認因屬審判外之陳述而主張不具有證據能
      力。
  ２、按刑事訴訟以直接審理為原則，必須經過調查程序，以顯出於審判庭之證據資
      料，始得採為判決基礎；刑事訴訟法第一百五十九條第一項規定：「被告以外
      之人於審判外之言詞或書面陳述，除法律有規定外，不得作為證據」，並非以
      被告以外之人於審判外之陳述，一概否定其證據能力。查有關證人乙○○於警
      詢時之證述，業經本院於審理調查證人乙○○之際，當庭提示與其閱覽後確認
      係出於其自由意識之陳述之部分，因業經本院於審理時當庭提示確認係出於其
      真意所述，前開警詢之證述內容既業經公判庭本於直接審理、言詞審理原則加
      以調查，已難認係屬審判外之陳述，應具有證據能力（即有關證人乙○○於警
      詢證稱其於八十九年五、六月間，在址設彰化縣溪湖鎮○○路○段四九九號「
      元發軌道模型玩具店」，向被告丁○○購得本案之黑色狙擊瓦斯長槍等部分）
      ；至其餘未經證人乙○○於本院審理時當庭確認係出於其自由意識陳述之警詢
      筆錄所載部分，則不具有證據能力，先予敘明。
（二）有關實體認定方面：
  １、扣案之長槍一枝（槍枝管制編號0000000000號），經警方初次送請
      內政部警政署刑事警察局鑑驗之結果，認係以外接高壓鋼瓶內之高壓氣體為發
      射動力之玩具空氣長槍，因鑑驗機關無適用之鋼瓶可供試射測速，故無法鑑驗
      ，有內政部警政署刑事警察局九十三年三月八日刑鑑字第０九三００三四一二
      七號槍彈鑑定書一份在卷可稽；嗣經內政部警政署刑事警察局組裝警方送驗之
      高壓鋼瓶後，裝填直徑約六ｍｍ，重量約零點八八ｇ之鋼珠實際試射三次，測
      得其平均速度為每秒一七四公尺，計算發射動能為十三點三二焦耳，單位面積
      動能為每平方公分四七點一一焦耳，固有內政部警政署刑事警察局九十三年四
      月二十一日刑鑑字第０九三００八三一九八號函一紙在卷可稽。
  ２、又雖證人乙○○於警詢、偵查及本院審理時均證稱：扣案之玩具空氣長槍一枝
      （槍枝管制編號0000000000號）係向被告購得，且其並未改造過等
      語，然證人乙○○於本院審理時亦證稱：其並無向被告購買上開玩具空氣長槍
      之發票、收據，且購買時並無他人在場等語，而證人乙○○於警詢證稱：上開
      槍枝，係其於八十九年五、六月間，在址設彰化縣溪湖鎮○○路○段四九九號
      「元發軌道模型玩具店」向被告丁○○購得云云，然被告所經營之前開玩具店
      ，係於八十七年四月四日核准設立登記，設立時之店址係位於彰化縣溪湖鎮○
      ○里○○街三三號，後於八十九年九月間始承租門牌號碼彰化縣溪湖鎮○○路
  ○段四九九號房屋，而於八十九年十月四日經核准變更商號所在地之登記乃搬
      遷至該址經營等情，有房屋租用同意書、彰化縣營利事業統一發證變更登記申
      請書各一件及彰化縣政府九十三年十二月二十九日府建商字第０九三０二四七
      三五０號函附之營利事業登記抄本二紙在卷可考。是證人乙○○指證其係於八
      十九年五、六月間，在彰化縣溪湖鎮○○路○段四九九號「元發軌道模型玩具
      店」向被告丁○○購得前開玩具空氣長槍一枝一語，是否屬實，已非無疑。
  ３、再退步而言，縱證人乙○○於本院審理時嗣改為證稱：其無法記得在八十九年
      間向被告購買前開玩具空氣長槍之確切月份，但其係在被告所經營位於彰化縣
      溪湖鎮○○路○段四九九號之玩具店購買一語為可信。惟徵以證人乙○○於八
      十九年間購買扣案之玩具空氣長槍後，迄九十三年一月三十一日始為警在其位
      於彰化縣彰化市○○里○○○路二五０巷二二弄四號搜索起獲前揭扣案之槍枝
      一枝，警方起獲上開槍枝之時間距離證人乙○○買入槍枝之時間，已長達三年
      有餘，且上開槍枝自乙○○購入後，均為證人乙○○所持有（此據證人乙○○
      於本院審理時證述明確），則扣案之玩具空氣長槍一枝（槍枝管制編號000
      0000000號）為警起獲後經鑑定具有殺傷力，亦不排除係證人乙○○購
      入原不具有殺傷力之槍枝後，再經改造為具有殺傷力槍枝之可能，雖證人乙○
      ○否認有改造上開槍枝之行為而無證據足認乙○○有何製造改造槍枝之罪嫌，
      惟除證人乙○○之指證外，亦乏積極確切之證據足認證人乙○○向被告購入玩
      具空氣長槍時，該玩具空氣長槍係屬毋庸再經改造即具有殺傷力之列管槍枝。
      而證人乙○○於本案與被告具有上開利害衝突之關係，證人乙○○是否係因為
      避免自己涉犯製造槍枝之罪名，始為前開不實之證述，亦非無可能，自難逕以
      證人乙○○單一而有瑕疵之指證，即率認被告涉有何販賣改造槍枝之罪嫌。
  ４、另參以被告於九十三年二月三日下午一時許，在其位於彰化縣溪湖鎮○○街三
      四七號「元發軌道模型玩具店」內為警起獲之玩具空氣長槍一枝（槍枝管制編
      號0000000000號）及口徑四點五ｍｍ制式空氣槍一枝（槍枝管制編
      號0000000000號），經鑑驗之結果，認均不具有殺傷力等情，有內
      政部警政署刑事警察局九十三年三月十七日刑鑑字第０九三００三四一三０號
  槍彈鑑定書一份在卷可憑，益徵被告辯稱：伊並未販賣具有殺傷力之槍枝，扣
      案具殺傷力之玩具空氣長槍一枝並非伊販售與乙○○等語，並非虛妄而為可信
      。此外，復查無其他積極確切之證據，足資證明被告有何起訴書所載之販賣改
      造槍枝犯行，不能證明被告犯罪，揆諸前開說明，自應諭知被告無罪之判決，
      以免冤抑。
據上論斷，應依刑事訴訟法第三百零一條第一項，判決如主文。
本案經檢察官甲○○到庭執行職務。
中      華      民      國    九十四    年      三      月     十一     日
                                臺灣彰化地方法院刑事第二庭
                                    審判長法官  李  水  源
                                    法      官  廖  政  勝
                                    法      官  李  雅  俐
右正本證明與原本無異。
如不服本判決，應於判決送達後十日內，向本院提出上訴狀（應附繕本），上訴於臺
灣高等法院臺中分院。
                                    法院書記官  陳  秀  娟
中      華      民      國    九十四    年      三      月     十六     日
